臺灣高雄地方法院刑事判決　　　　　　　　　　　　　九十年度訴緝字第一三二號
　　公　訴　人　臺灣高雄地方法院檢察署檢察官
　　被　　　告　乙○○
　　指定辯護人　甲○
右列被告等因毒品危害防制條例案件，經檢察官提起公訴（八十八年度偵字第二八九
八七號），甲○判決如左：
    主  文
乙○○連續幫助施用第一級毒品，處有期徒刑捌月。
扣案之第一級毒品海洛因參包（驗後淨重合計捌點捌捌公克）、殘餘海洛因之注射針
筒柒拾肆支（均量微無法析離秤重）及殘餘海洛因之天平秤壹支（量微無法析離秤重
），均沒收銷燬之。
    事  實
一、乙○○曾於民國七十九年間因違反槍砲彈藥刀械管制條例案件，經臺灣高等法院
    高雄分院判處有期徒刑一年六月確定，並於八十三年六月十日縮短刑期執行完畢
    （未構成累犯），詎仍不知悔改，其明知第一級毒品海洛因係管制之違禁物，不
    得任意施用，竟基於幫助他人施用第一級毒品海洛因之概括犯意，自八十八年十
    月中旬某日起至同年十一月二十七日中午十二時止，利用其自身欲施用第一級毒
    品海洛因而向不詳姓名年籍綽號「魷魚」之成年男子購買自身所需施用之毒品之
    際，與不詳姓名年籍綽號「東明」、「小玲」、「黑仔」、「阿賢」等人合資購
    買海洛因，每次各出資新台幣（下同）二千至三千元不等之價錢，由乙○○出面
    向不詳姓名年籍綽號「魷魚」之成年男子購買第一級毒品海洛因後，並將合資購
    得之第一級毒品海洛因依出資比例均分後，連續在高雄市○○○路與中庸街口之
    小騎士速食店及高雄市三民區○○○路一一二號金園大飯店旁之便利超商等處，
    交付予綽號「東明」、「小玲」、「黑仔」、「阿賢」等人幫助渠等施用。嗣於
    八十八年十一月二十七日晚間九時許，在上開金園大飯店側門為警查獲，並在其
    身上及其妻吳佳宴手提包內分別扣得海洛因一包，另在上開飯店十樓十七室乙○
    ○租住處扣得海洛因一包（三包驗後合計淨重八‧八八公克）、殘餘海洛因之注
    射針筒七十四支、天平秤一支及行動電話一具。
二、案經高雄市政府警察局新興分局移送臺灣高雄地方法院檢察署檢察官偵查起訴。
    理  由
一、右揭事實，業據被告乙○○於甲○審理時坦承不諱，並有扣案之第一級毒品海洛
    因三包及其所有之殘餘海洛因之注射針筒七十四支、天平秤一支足資佐證，又扣
    案之海洛因三包，經送法務部調查局鑑定結果，送驗白粉三包確屬海洛因無訛（
    驗後淨重合計八‧八八公克），有該局八十九年一月十九日編號0000000
    00號鑑定通知書一紙附卷可稽，而扣案之殘餘海洛因之注射針筒七十四支及天
    平秤一支，經送高雄醫學大學附設中和紀念醫院檢驗結果，均確含有海洛因成分
    ，有該院九十年十二月四日報告編號九○一一─一三九號及報告編號九○一一─
    一四○號檢驗報告各一紙在卷足證。此外，復有搜索扣押證明筆錄一紙附卷可參
    ，本件事證明確，被告犯行洵堪認定。
二、核被告乙○○所為，係犯毒品危害防制條例第十條第一項、刑法第三十條第一項
    之幫助施用第一級毒品罪。被告乙○○幫助他人施用毒品海洛因前持有海洛因之
    低度行為，應為幫助施用毒品海洛因之高度行為所吸收，不另論以持有第一級毒
    品罪。公訴意旨雖認被告乙○○自八十八年十月中旬起至同年十一月二十七日止
    ，以0000000000號行動電話為聯絡工具，連續在高雄市○○○路與中
    庸街口及高雄市○○○路一一二號金園飯店側門地，以一小包二千元不等之價格
    ，販賣第一級毒品海洛因予綽號「東明」不詳男子及綽號「小玲」不詳姓名女子
    等不特定人，因認被告乙○○係涉犯毒品危害防制條例第四條第一項之販賣第一
    級毒品罪。本件公訴人認被告涉有前揭販賣第一級毒品之犯行，無非係以被告於
    警訊之供述，復有扣案之海洛因三包、天平秤一支及行動電話一具可證等情為其
    論罪依據。然訊據被告堅決否認有何販賣第一級毒品之犯行。經查：(一)按被告之
    自白，不得作為有罪判決之唯一依據，仍應調查其他必要之證據，以察其是否與
    事實相符，刑事訴訟法第一百五十六條第二項定有明文，而本件被告雖於警訊時
    供稱：伊先拿錢購買海洛因，再將買回之海洛因賣給給朋友綽號「東明」、「小
    玲」、「黑仔」、「阿賢」等人平均分攤等語（見八十八年十一月二十八日警訊
    筆錄），然其於偵查中及甲○審理時始終否認有何販賣第一級毒品之行為，並供
    稱：係合資購買等語（見偵查卷第十三頁背面及甲○九十年十一月十六日審判筆
    錄），故被告先後於警訊及偵查中、甲○審理時之陳述均有所不一，是其前於警
    訊時所為之供述是否屬實，即有疑異。(二)又證人即查獲本件之警員丙○○於甲○
    審理時到庭證稱：當場並未查獲正在交易毒品，且之後亦沒有追查販售給誰，因
    為只是綽號，所以無從追查等語（見甲○九十年十二月十一日審判筆錄），顯見
    被告雖為警查獲上開毒品、注射針筒、天平秤及行動電話等物，然並未於交易毒
    品時當場查獲被告，則被告所欲販賣毒品之對象究係何人，在無任何相關年籍資
    料以供甲○調查之情況下，被告是否確有販賣第一級毒品之行為，亦非無疑。(三)
    再者，販賣毒品係以意圖營利為其要件，否則即無販賣可言，惟被告有無營利意
    圖，仍應有其他積極證據以資證明，尚不得以推測或擬制方法逕予推定，而本件
    被告雖於警訊時供稱：伊先拿錢購買海洛因，再將買回之海洛因賣給給朋友綽號
    「東明」、「小玲」、「黑仔」、「阿賢」等人平均分攤等語，然觀諸被告於警
    訊時之供述亦無法排除係被告與綽號「東明」、「小玲」、「黑仔」、「阿賢」
    等人合資購買毒品後再轉交毒品予綽號「東明」、「小玲」、「黑仔」、「阿賢
    」等人之可能，是在無其他積極證據足資證明被告有賺取差價或從中獲利之情況
    下，自難認被告確有販賣第二級毒品之行為。且扣案之海洛因、注射針筒等物，
    通常亦為施用毒品所需使用之物，非即係販賣毒品所必須之物，與本件待證事實
    尚無直接之關連性，自亦無從藉由上開扣案之物品證明被告確有販賣第一級毒品
    之犯行。(四)綜核上情，既無任何證人出面指述向被告購買海洛因，警方又非於交
    易毒品時當場查獲被告，且被告於警訊之供述亦有前開之瑕疵，尚難僅憑扣案之
    毒品、注射針筒、天平秤及行動電話等物，遽予認定被告係犯販賣第一級毒品罪
    ，被告乙○○所為應係幫助施用第一級毒品海洛因之行為，核與販賣第一級毒品
    罪之構成要件有間，公訴意旨認被告此部分所為係犯販賣第一級毒品之犯行，尚
    有未洽，惟此部分起訴之社會基本事實相同，而無礙於事實之同一性，爰依法變
    更起訴法條，附此敘明。又被告乙○○先後多次幫助施用毒品之行為，時間緊接
    ，方法相同，觸犯構成要件相同之罪名，顯係基於概括犯意而為之，為連續犯，
    應依刑法第五十六條規定，以一罪論，並加重其刑。另被告幫助施用第一級毒品
    之犯行，係其本於幫助之意思而實施施用第一級毒品構成要件以外之行為，為刑
    法第三十條第一項之幫助犯，酌依同條第二項規定減輕其刑，並依法先加後減。
    爰審酌被告之品行、生活狀況、其犯罪動機、目的、手段，且幫助他人施用毒品
    之行為，影響國民健康甚鉅，惟念其犯罪後坦承犯行、態度良好等一切情狀，量
    處如主文所示之刑，以資懲儆。又扣案之海洛因三包（驗後淨重合計八‧八八公
    克）係屬第一級毒品，有前開鑑定通知書一紙在卷可按，而殘餘海洛因之注射針
    筒七十四支及殘餘海洛因之天平秤一支，因其內之毒品均已無法剝離，故均視為
    毒品，均應依毒品危害防制條例第十八條第一項前段規定，不問屬於犯人與否，
    均沒收銷燬之。至扣案之行動電話一支，雖係被告所有之物，然尚乏證據可資證
    明該行動電話確為被告犯本罪所用之物，爰不另為沒收之諭知，附此敘明。
據上論斷，應依刑事訴訟法第二百九十九條第一項前段、第三百條，毒品危害防制條
例第十條第一項、第十八條第一項前段，刑法第十一條前段、第五十六條、第三十條
第二項，判決如主文。
中      華      民      國    九十一    年      一      月    三十一    日
                                    臺灣高雄地方法院刑事第一庭
                                        法  官    陳玉聰
右正本證明與原本無異。
如不服本判決，應於判決送達後十日內，向甲○提出上訴狀。
                                        書記官    鄭淑臻
中    華    民    國      九十一      年      一        月     三十一   日
附錄本判決論罪科刑法條全文：
毒品危害防制條例第十條第一項
施用第一級毒品者，處六月以上五年以下有期徒刑。
